【裁判字號】    92,上訴,1294
【裁判日期】    920814
【裁判案由】    違反毒品危害防制條例
【裁判全文】
臺灣高等法院高雄分院刑事判決                  九十二年度上訴字第一二九四號
    上  訴  人  臺灣高雄地方法院檢察署檢察官
    被      告  甲○○
右上訴人因被告違反毒品危害防制條例案件，不服臺灣高雄地方法院九十一年度訴字
第二五四一號中華民國九十二年五月二十三日第一審判決（起訴案號：臺灣高雄地方
法院檢察署九十一年度毒偵緝字第一二三號），提起上訴，本院判決如左：
      主  文
上訴駁回。
      理  由
一、公訴意旨略以：被告甲○○前因施用第一級毒品海洛因案件，經台灣高雄地方法
    院裁定送觀察、勒戒後，認無繼續施用毒品之傾向，而經台灣高雄地方法院於民
    國八十七年八月二十八日，以八十七年度訴字第四三一號免刑判決確定。嗣甲○
    ○於五年內，復於九十年三月三十日回溯二十四小時內，在高雄某不詳地點施用
    第一級、第二級毒品海洛因、安非他命，為警於九十年三月三十日查獲，並扣得
    第一級毒品海洛因殘渣袋二個、第二級毒品安非他命殘渣袋一個及其所有供施用
    毒品之器具吸管二支、注射針筒一支，經依台灣高雄地方法院九十年度毒聲字第
    四四號裁定送觀察、勒戒後，認有繼續施用毒品之傾向。因認被告涉犯毒品
    危害防制條例第十條第一項、第二項之施用第一級、第二級毒品罪嫌。
二、按犯罪事實應依證據認定之，無證據不得推定其犯罪事實，刑事訴訟法第一百五
    十四條定有明文。又認定犯罪事實所憑之證據，雖不以直接證據為限，間接證據
    亦包括在內；然而無論直接或間接證據，其為訴訟上之證明，須於通常一般之人
    均不致有所懷疑，而得確信其為真實之程度者，始得據為有罪之認定（最高法院
    七十六年度台上字第四九八六號判例參照）。
三、本件公訴人認被告有施用第一級、第二級毒品海洛因及安非他命之犯行，無非
    以上揭事實有高雄縣政府衛生局出具之前揭煙毒尿液檢驗成績書一紙附卷可稽，
    並有第一級毒品海洛因殘渣袋三個（起訴書其中一個載為含有第二級毒品安非他
    命之殘渣袋，惟經送驗後，係呈海洛因陽性反應，公訴人此部分所認顯有誤會）
    ，及供施用毒品之器具吸管二支、注射針筒一支扣案可資佐證，為其主要論據。
四、訊據被告則堅詞否認有何施用第一級、第二級毒品之罪嫌。雖被告於九十年三月
    三十日，經警採集其尿液送請檢驗結果，尿液係呈毒品嗎啡及甲基安非他命陽性
    反應，有高雄縣政府衛生局九十年四月十九日９０煙檢字第六○七號煙毒尿液檢
    驗成績書一紙在卷可按（九十年度毒偵字第一五七一號卷第四頁），然經原審將
    上開尿液再送台灣檢驗科技股份有限公司，以更為精密之氣相層析質譜儀分析法
    （ＧＣ／ＭＳ）複驗結果，該尿液係呈現「鴉片類」、「安非他命類」陰性反應
    ，有該公司九十一年九月二十五日編號ＫＺ000000000000號濫用藥
    物尿液檢驗報告一紙在卷可稽（原審卷第二十一頁）。又上開氣相層析質譜儀分
    析法（ＧＣ／ＭＳ）較高雄縣政府衛生局所使用之免疫學分析法、ＴＯＸＩ─Ｌ
    ＡＢ方法等檢驗方法，應較屬精確可信。從而，被告之尿液依氣相層析質譜儀分
    析法（ＧＣ／ＭＳ）複驗結果，既呈「鴉片類」「安非他命類」陰性反應，實無
    法僅以上開高雄縣政府衛生局煙毒尿液檢驗成績書做為被告於九十年三月三十日
    回溯二十四小時內，在不詳地點施用第一級、第二級毒品之佐證。綜上所述，被
    告是否確有施用第一級、第二級毒品海洛因及甲基安非他命之犯行，本院認為仍
    存有合理之懷疑，尚未到達確信其為真實之程度。此外，復查無其他積極證據足
    資認定被告確有該犯行，揆諸首揭法律規定與判例意旨，即屬不能證明被告犯罪
    ，原審為被告無罪之諭知，核無不合。
五、公訴人上訴意旨雖指稱：被告持有含海洛因殘渣袋二個、安非他命殘渣袋一個，
    原審縱認被告未施用毒品，亦應論以非法持有毒品犯行，始為妥適，竟逕予諭知
    無罪，尚有未洽。惟查，被告始終堅決否認查扣之海洛因殘渣袋二個、安非他命
    殘渣袋一個、吸管二支及注射針筒一支為其所有或持有。次查，本件警員於九十
    年三月三十日上午十一時四十分許，持搜索票在高雄縣甲仙鄉○○路一二九巷十
    九號執行搜索時，在場者除被告外，尚有陳文旗，有執行搜索報告及搜索扣押證
    明書附卷可稽，且當時屋主王榮歸不在，亦為被告及陳文旗所供承。據證人陳文
    旗於警訊證稱：我於當天上午九時許到該處幫王榮歸看家，甲○○（被告）是後
    來才到，前述查扣之物品不知是何人所有等語；嗣於本院亦證稱：王榮歸因為工
    作不常在家，我幫他看家，甲○○不住那邊，當天查扣的殘渣袋、吸管、針筒是
    在王榮歸家門口外面的垃圾桶搜到，我不知道是誰的，但不是甲○○的等語，本
    院再質以：「（甲○○為何說是你的？）因為當時只有我一個人在那邊，他是後
    來才來找我的，後來警察就到了」等語（本院九十二年七月二十三日訊問筆錄）
    。是顯無積極證據足以證明查扣之物品為被告所有或持有，尚難認被告有非法持
    有毒品之犯行。公訴人執前詞指摘原判決不當，為無理由，應予駁回。
六、至扣案之如公訴意旨所載之物，雖含有第一級毒品海洛因成分（原審卷第二五頁
    至第二八頁），惟本案既經為無罪之諭知，本院自無從併為沒收之宣告，應由檢
    察官另行聲請沒收；另臺灣高雄地方法院檢察署九十一年毒偵字第二三七一號移
    送併案審理之被告另涉施用第一級、第二級毒品案件，因本案諭知無罪，自無裁
    判上一罪關係，已由原審退由檢察官另行處理，有臺灣高雄地方法院九十二年六
    月六日雄院貴刑敏91訴2541字第三一九四八號函附卷可證（原審卷第六十五頁）
    ；附此敘明。
七、被告經合法傳喚，無正當之理由不到庭，爰不待其陳述，逕行判決。
據上論結，應依刑事訴訟法第三百六十八條、第三百七十一條，判決如主文。
本案經檢察官張其主到庭執行職務。
中    華    民    國      九十二      年      八      月     十四   日
                              臺灣高等法院高雄分院刑事第五庭
                                  審判長法官  吳水木
                                        法官  洪慶鐘
                                        法官  趙文淵
右正本證明與原本無異。
檢察官對施用第一級毒品部分如不服本判決應於收受本判決後十日內向本院提出上訴
書狀，其未述上訴理由者，並得於提起上訴後十日內向本院補提理由書狀（均須按
他造當事人之人數附繕本)「切勿逕送上級法院」。
其他不得上訴。
                                      書記官  陳武悅
中    華    民    國      九十二      年      八      月     十五   日


司法院資訊處製作；財團法人民間司法改革基金會備份。
